臺灣高雄地方法院刑事判決　
111年度訴字第45號
公  訴  人  臺灣高雄地方檢察署檢察官
被      告  陳家凱



上列被告因詐欺案件，經檢察官提起公訴（110年度偵字第9900
號），本院判決如下：
    主  文
陳家凱幫助犯洗錢防制法第十四條第一項之一般洗錢罪，處有期
徒刑肆月，併科罰金新臺幣壹萬元，罰金如易服勞役，以新臺幣
壹仟元折算壹日。
    事  實
一、陳家凱可預見將金融機構帳戶交付他人使用，常與財產犯罪
    密切相關，可能作為詐欺集團遂行詐欺犯罪之人頭戶，藉此
    躲避警方追查，並掩飾、隱匿詐欺犯罪所得之來源及性質，
    仍基於容任他人使用其所交付之金融機構帳戶實施詐欺及洗
    錢等犯罪亦不違背其本意之幫助詐欺取財、幫助洗錢之未必
    故意，於民國109年10月5日前某日，在臉書Facebook社群網
    站瀏覽收購金融機構帳戶之貼文後，與真實姓名年籍不詳之
    詐欺集團成員聯絡，並議定以每週新臺幣（下同）1萬元之
    代價，在高雄市林園區溪州一路376巷「至仁橋」附近，將
    其所申辦第一商業銀行帳號000-00000000000號帳戶（下稱
    第一銀行帳戶）之存摺、金融卡、印章及密碼交付該詐欺集
    團成員。嗣該詐欺集團成員取得前揭第一銀行帳戶後，即於
    109年10月15日9時許(起訴書誤載為109年10月23日)，冒用
    「臺灣臺北地方法院檢察署檢察官陳宗元」等公務員名義，
    撥打電話向簡金文佯稱其涉及詐領健保費須將款項匯至指定
    帳戶監管云云，並傳真偽造之「台北地檢署監管科」公文，
    以此方式施用詐術，致簡金文陷於錯誤，因而依指示於109
    年10月19日11時47分許，臨櫃轉帳43萬元至前揭第一銀行帳
    戶，該詐欺集團成員旋將款提領一空，以此方式製造金流之
    斷點，致無從追查前揭款項之去向，而掩飾、隱匿上開詐欺
    犯罪所得。
二、案經簡金文訴由南投縣政府警察局草屯分局報告臺灣高雄地
    方檢察署檢察官偵查起訴。
    理  由
一、證據能力之判斷
　　本判決引用具有傳聞證據性質之供述證據，業經檢察官、被
    告陳家凱（下稱被告）於本院審理時，明示同意有證據能力
    （見本院111年度訴字第45號卷〈下稱本院卷〉第166頁），本
    院審酌各該證據作成時之客觀環境及條件，均無違法不當取
    證或明顯欠缺信用性之情形，作為證據使用皆屬適當，依刑
    事訴訟法第159條之5第1項規定，自有證據能力；其餘各項
    非供述證據，亦無證據證明係公務員違背法定程序所取得，
    或有證明力明顯過低之情形，且經本院於審判期日合法踐行
    證據調查程序，由當事人互為辯論，業已保障當事人訴訟上
    之程序權，依刑事訴訟法第158條之4規定反面解釋，本院均
    得採為證據。
二、認定事實所憑之證據
    前揭事實，業據被告於本院審理時坦承不諱（見本院卷第13
    2-133、164-165、171-172頁），核與證人即告訴人簡金文
    於警詢時指述情節相符（見南投縣政府警察局草屯分局投草
    警偵字第1090023151號卷〈下稱警卷〉第8-16頁），並有偽造
    之「台北地檢署監管科」公文、台灣中小企業銀行匯款申請
    書、內政部警政署反詐騙諮詢專線紀錄表、受理詐騙帳戶通
    報警示簡便格式表、金融機構聯防機制通報單、第一銀行帳
    戶開戶資料暨交易明細在卷可稽(見警卷第1-2、17-19、24-
    29頁)，足認被告前揭任意性自白，核與事實相符，得為本
    件論科之依據。至於起訴書就犯罪日期記載「109年10月23
    日」，顯屬「109年10月15日」之誤，此觀前開證據資料內
    容甚明，且不影響犯罪事實之同一性，應由本院逕予更正，
    附此敘明。是以本件事證明確，被告上開犯行，堪以認定，
    應予依法論科　
三、論罪科刑之理由
  ㈠罪名及罪數
　1.按刑法上之幫助犯，係對於犯罪與正犯有共同之認識，而以
    幫助之意思，對於正犯資以助力，而未參與實施犯罪之行為
    者而言。又行為人提供金融帳戶金融卡及密碼予不認識之人
    ，如行為人主觀上認識該帳戶可能作為收受及提領特定犯罪
    所得使用，他人提領後即產生遮斷資金流動軌跡，以逃避國
    家追訴、處罰之效果，仍基於幫助之犯意而提供，應論以幫
    助犯洗錢防制法第14條第1項之一般洗錢罪（最高法院108年
    度台上大字第3101號刑事判決意旨參照）。本件被告主觀上
    可預見將金融機構帳戶交付他人使用，可能作為他人收受、
    提領特定財產犯罪所得使用，仍將其第一銀行帳戶交付容任
    詐欺集團成員使用，作為詐欺告訴人簡金文款項所用帳戶，
    進而提領帳戶內之款項，使詐欺所得款項之去向不明，形成
    金流斷點，均已如前述；核被告所為，係犯刑法第30條第1
    項前段、同法第339條第1項之幫助犯詐欺取財罪，及刑法第
    30條第1項前段、洗錢防制法第14條第1項之幫助犯一般洗錢
    罪。
　2.公訴意旨雖認被告係構成幫助犯冒用政府機關或公務員名義
    犯詐欺取財罪。惟起訴書犯罪事實欄記載被告「基於幫助詐
    欺取財之不確定故意」，被告於警詢時亦係自承：當初我在
    臉書Facebook社群網站看到收購金融機構帳戶之貼文，對方
    說是投資營利匯入，我將第一銀行帳戶交予一名男子，後來
    沒有收到任何金錢，也無法聯繫到對方等語（見警卷第4-5
    頁），衡情詐欺集團施用之詐術手段良多，非必以冒用政府
    機關或公務員名義犯之為惟一手段，依卷內現有事證，亦無
    從證明被告主觀上對此有所預見或可得預見而不違背其本意
    ，基於罪疑惟利被告原則，此部分確僅能認定被告具有幫助
    詐欺取財之未必故意，尚無從逕以幫助犯冒用政府機關或公
    務員名義犯詐欺取財罪嫌相繩，此部分公訴意旨，容有未洽
    ，惟因起訴之基本社會事實同一，本院自得於告知應變更之
    罪名（見本院卷第132、164頁），保障當事人於訴訟上權利
    後，變更起訴法條而為審理。
  3.末被告以一提供第一銀行帳戶之幫助行為，使詐欺集團成員
    詐欺被害人後將款項匯入該帳戶並提領一空，藉以產生遮斷
    資金流動軌跡，係以一行為觸犯數罪名，為想像競合犯，應
    依刑法第55條規定，從一重之幫助洗錢罪處斷。
  ㈡刑之減輕
  1.按幫助犯之處罰，得按正犯之刑減輕之，刑法第30條第2項
    定有明文。查被告前述提供帳戶之行為，不能逕與向被害人
    實施詐術及隱匿犯罪所得之行為等價齊觀，其並未實際參與
    詐欺取財及洗錢之構成要件行為，所犯情節較諸正犯輕微，
    爰依上開規定，減輕其刑。
  2.按犯洗錢防制法第14條、第15條之罪，在偵查或審判中自白
    者，減輕其刑，洗錢防制法第16條第2項定有明文。查被告
    於本院審理時自白本件犯行，已如前述，自應依前揭規定，
    減輕其刑，併與前述幫助犯減輕規定，依刑法第70條規定，
    遞減其刑。
四、量刑依據
　　爰以行為人之責任為基礎，審酌被告因一時貪圖利益，率爾
    將金融機構帳戶提供欠缺信賴關係之人使用，進而幫助詐欺
    集團詐欺告訴人簡金文並隱匿犯罪所得，除造成金錢損失43
    萬元以外，更加深被害人對於人際相互間之不信任感，自應
    予責難；惟念被告於本院審理時終究坦承犯行，進而與告訴
    人簡金文以30萬元達成調解並分期履行，取得告訴人簡金文
    諒解等情，有本院111年度雄司附民移調字第1037號調解筆
    錄、刑事陳述狀在卷可參（見本院卷第143-145頁），犯罪
    所生危害略有減輕；另被告自述學歷為國中畢業、從事殯葬
    業、獨居、無重大疾病等語（見本院卷第170-171頁），及
    其犯罪之手段、生活狀況、智識程度等一切情狀，量處如主
    文所示之刑，並諭知以1,000元折算1日之罰金易服勞役折算
    標準。　　
五、不予沒收之說明
    刑法關於犯罪所得沒收之目的，在於剝奪犯罪行為人因犯罪
    之不當利得，回復既有合法之財產秩序，並非科以刑罰，犯
    罪所得之物，以實際所得者為限，苟無所得或尚未取得者，
    自無從為沒收追繳之諭知。本件被告自承尚未實際拿到約定
    之報酬等語（見本院卷第134頁），卷內復查無其他證據足
    認被告因提供前述第一銀行帳戶而實際獲有利益，自無從宣
    告沒收，附此敘明。
據上論斷，應依刑事訴訟法第299條第1項前段、第300條，判決
如主文。
本案經檢察官李怡增提起公訴，檢察官陳文哲到庭執行職務。
中　　華　　民　　國　　111 　年　　11　　月　  22  　日
                  刑事第十一庭  審判長法  官  李貞瑩
                                      法  官  李爭春
                                      法  官  黃鳳岐
以上正本證明與原本無異。
如不服本判決，應於送達後20日內，向本院提出上訴狀。
中　　華　　民　　國　　111 　年　　11　　月　　22  　日
                                      書記官  林依潔
【附錄】本案論罪科刑法條
刑法第30條第1項
幫助他人實行犯罪行為者，為幫助犯。雖他人不知幫助之情者，
亦同。
刑法第339條第1項
意圖為自己或第三人不法之所有，以詐術使人將本人或第三人之
物交付者，處5年以下有期徒刑、拘役或科或併科50萬元以下罰
金。
洗錢防制法第14條第1項
有第二條各款所列洗錢行為者，處7年以下有期徒刑，併科新臺
幣500萬元以下罰金。